【裁判字號】    98,交聲,1713
【裁判日期】    981125
【裁判案由】    聲明異議
【裁判全文】
臺灣高雄地方法院交通事件裁定        98年度交聲字第1713號
原處分機關  交通部公路總局高雄區監理所
異  議  人
即受處分人  甲○○
上列異議人即受處分人因違反道路交通管理處罰條例案件，對於
交通部公路總局高雄區監理所於民國98年6 月8 日所為之裁決處
分（處分案號：高監營裁字第裁80-NO0000000號），聲明異議，
本院裁定如下：
    主  文
異議駁回。
    理  由
一、原處分意旨略以：本件異議人即受處分人甲○○（下稱異議
    人）於民國98年4 月4 日中午12時25分許，騎乘車牌號碼
    VN3-958 號輕型機車，由東向西沿高雄縣鳳山市○○路行駛
    ，行至有燈光號誌管制之高雄縣鳳山市○○路與文勇街交岔
    路口時，有闖越紅燈之違規行為，且不服從交通勤務警察之
    指揮，經高雄縣政府警察局交通警察隊員警當場填掣高警交
    字第NO0000000 號舉發違反道路交通管理事件通知單當場逕
    行舉發；嗣原處分機關即交通部公路總局高雄區監理所以異
    議人之違規事實明確，乃依道路交通管理處罰條例第53條第
    1 項及同條例第60條第2 項第1 款之規定，裁處異議人罰鍰
    新臺幣（下同）2,700 元，並依同條例第63條第1 項規定記
    違規點數4 點等語。
二、本件聲明異議意旨略以：異議人於前揭時間，雖曾騎乘上開
    機車經過上開路口，然當時該路口號誌係黃燈而非紅燈，該
    路口亦非實際發生地點，異議人係沿八德路走，經過文仁街
    時係紅燈，異議人有停下來，至文勇街時係綠燈，到了文南
    街口時則係黃燈，異議人係過了文南街以後才被攔下來，且
    異議人當時有載人，速度很慢；另當時員警叫異議人出示證
    件，並將證件搶走對車牌號碼，未理會異議人闖黃燈之解釋
    ，且員警執行勤務未騎乘警察專用車，也未鳴警報器，異議
    人請員警出示證件，員警也未理會，事後更說不用證據，為
    此聲明異議，請求撤銷原處分云云。
三、按汽車駕駛人，行經有燈光號誌管制之交岔路口闖紅燈者，
    處1,800 元以上5,400 元以下罰鍰；汽車駕駛人，駕駛汽車
    不服從交通勤務警察或依法令執行交通指揮、稽查任務人員
    之指揮或稽查，而道路交通管理處罰條例第2 章並無處罰之
    規定者，處900 元以上1800元以下罰鍰；汽車駕駛人有道路
    交通管理處罰條例第53條、第60條第2 項第1 款之情形者，
    除依原條款處罰鍰外，並各予記違規點數3 點、1 點，道路
    交通管理處罰條例第53條第1 項、第60條第2 項第1 款及第
    63條第1項第1款、第3款，分別定有明文。
四、經查：
(一)異議人於前揭時、地，騎乘上開輕型機車，為警以行經有燈
    燈光號誌管制之交岔路口闖紅燈及不服從交通勤務警察或依
    法令執行交通指揮、稽查任務人員之稽查為由掣單舉發，而
    原處分機關以異議人之違規事實明確，依道路交通管理處罰
    條例第第53條第1 項及同條例第60條第2 項第1 款之規定，
    裁處異議人罰鍰2,700 元，並依同條例第63條第1 項規定記
    違規點數4 點等情，為異議人所不爭執，且有高雄縣政府警
    察局98年4 月4 日高警交字第NO0000000 號舉發違反道路交
    通管理事件通知單、交通部公路總局高雄區監理所98年6 月
    8 日違反道路交通管理事件裁決書各1 紙附卷可稽（見本院
    卷第4、5頁），是上開事實應堪認定。
(二)本件異議人雖辯稱當時係闖黃燈且無不服指揮之行為云云，
    然異議人有於前揭時、地，騎乘上開輕型機車闖越紅燈，且
    在交通勤務警察填掣罰單時，將證件抽回後即未再出示證件
    之事實，業經證人即當日執行勤務舉發本件違規事件之高雄
    縣政府警察局交通警察隊警員陳俊良到庭具結證稱：「當時
    我與許棨堤兩人騎機車巡邏，一前一後，而我在前，我是沿
    著八德路東往西走，還沒到文勇街口已經是紅燈，而且那三
    個路口燈號之連鎖的，我就發現前面異議人已經闖過去，我
    就開警報器追。我不知道異議人有沒有闖文仁街的紅燈，我
    是看到異議人闖越文勇街的紅燈時我才注意到他，然後就開
    警報器闖紅燈去追異議人。我只有看到他闖壹個紅燈，就是
    文勇街，當時我的視線全部在他身上，沒有注意到他有沒有
    闖文南街，我是在過了萊爾富的街口就把他攔下來。我是用
    車身把異議人逼往外側，就請他出示證件，他出示後，我告
    訴他闖紅燈，而他爭辯沒有，我告訴他權利後，我在寫舉發
    單時證件是夾在舉發單上，而異議人趁我在寫舉發單時把證
    件抽回去，說『證件還給我，我沒有闖紅燈，憑什麼開我單
    』這類的話。我就請他再出示證件，他不給我，我說如果不
    給還是可以記車牌逕行舉發，講完之後我就走了，異議人比
    我慢走…」等語（見本院卷第15頁），復經證人即當日與上
    開證人陳俊良一同執行勤務之高雄縣政府警察局交通警察隊
    警員許棨堤到庭具結證述：「時間已經很久，我印象有點模
    糊，當時學長騎在前面，看到有人闖紅燈就追過去，我沒印
    象是不是連鎖，但我確定是紅燈…」、「我們是在同車道，
    看的是同一個號誌，因為我們看到紅燈時準備要停下來，就
    看到異議人闖過去，所以我們才追出去。陳俊良是騎到異議
    人旁邊，有用手勢請他右邊停車…開單時我們本來是現場請
    他出示證件，而他態度不是很好，我學長要寫紅單時他就把
    證件抽走…他抽走證件後我們就說如果你不現場告發，我們
    就逕行舉發，然後就走了，我們走時異議人還沒有離開。他
    抽走證件後我們有問過他是否願意再出示，這樣就可以現場
    舉發，但他不願意，他堅持說沒有違規。」等語（見本院卷
    第17頁）綦詳，二人所述情節互核相符。再參以舉發當時係
    中午12時25分許，係為白天，應無任何視線不明之情形；復
    酌以警員係依法執行公務之人員，本身受有行政懲處責任之
    監督，而其到庭具結作證，更係以刑事責任擔保其證言之真
    實性，況證人均與異議人素不相識，並無仇隙，應無甘冒自
    身觸犯偽證罪之風險而栽贓之理，故證人所述情節，衡情應
    無誤看或誤為判斷之可能，應堪採信。
(三)異議人另辯稱事後請警員出示舉發照片，警員卻說不用證據
    ，而八德路與文仁街、文勇街及文南街，該三街口之燈號有
    連鎖，並請求調查文仁街口之攝影機影像云云。然查：
  1.八德路與文南街、文勇街之號誌為同一控制器，八德路與文
    仁街（文英路）之號誌則為另一個控制器，故該三路口之號
    誌並無連鎖，且該三路口亦無裝置監視器，此有高雄縣政府
    警察局於98年9 月16日以高縣警交字第0980086639號函在卷
    可稽（見本院卷第25、26頁），是異議人所稱該三街口號誌
    有連鎖云云，並不可採。
  2.本件雖無監視器影像或舉發照片可佐，惟並非所有舉發事件
    均須有拍照或錄影存證，始謂合法之舉發程序，執勤員警依
    其親身經驗、目睹現場實況，當場舉發而填製舉發違反道路
    交通管理事件通知單，以完成交通管理事件之稽查，揆諸違
    反道路交通管理事件統一裁罰基準及處理細則第11條規定，
    尚難謂於法不合；況當日舉發及值勤之警員以證人身分到庭
    作證，亦為證據方法之一種，再佐以上開所述之客觀外在狀
    態綜合觀察，認其所述內容核與常情無違，而採認其證言之
    證明力，應無不合。
五、綜上所述，異議人於上述時、地，騎乘上開機車行經有燈光
    號誌管制之交岔路口闖紅燈，且不服從交通勤務警察之指揮
    之違規事實既可認定，則原處分機關據此並引用道路交通管
    理處罰條例第53條第1 項及同條例第60條第2 項第1 款之規
    定，裁處異議人罰鍰2,700 元，並依同條例第63條第1 項規
    定記違規點數4 點，經核於法尚無違誤，本件異議為無理由
    ，應予駁回。
六、據上論結，應依道路交通管理處罰條例第87條第2 項、道路
    交通案件處理辦法第19條，裁定如主文。
中    華    民    國    98    年    11    月    25    日
                      交通法庭  法  官  王宗羿
以上正本證明與原本無異。
如不服本裁定應於送達後5日內向本院提出抗告狀。
中    華    民    國    98    年    11    月    25    日
                                書記官  蔡毓琦


司法院資訊處製作；財團法人民間司法改革基金會備份。
